【裁判字號】    89,交易,372
【裁判日期】    891004
【裁判案由】    過失傷害
【裁判全文】
臺灣板橋地方法院刑事判決                        八十九年度交易字第三七二號
    公  訴  人  臺灣板橋地方法院檢察署檢察官
    被      告  甲○○
右列被告因過失傷害案件，經檢察官提起公訴（八十九年度偵字第五五五八號），本
院判決如左：
    主  文
甲○○因過失傷害人，處有期徒刑肆月，如易科罰金以佰元折算壹日。
    事  實
一、甲○○於民國八十八年十一月三日晚上八時二十分許，騎乘牌照ＡＬＲ─九六三
    號重型機車（以下簡稱為「李車」），沿臺北縣泰山鄉○○路（即臺灣省二號公
    路）由臺北往迴龍方向行駛，途經該雙向三車道與文程路交岔、設有行車管制號
    誌、限速六十公里之路口，本應注意遵守各該速限標誌、行車管制號誌及重型機
    車行駛在已劃分快慢車道之道路上，除左轉彎外，不得行駛於最內側之快車道；
    而當時為晴天之夜晚，該路段夜間有照明、視距良好，為乾燥、無缺陷、無障礙
    物之柏油路面，其意識清楚，所騎機車機件正常，並無不能注意之情事，竟疏於
    注意其行向中山路口之管制號誌係禁止通行之紅燈，猶以時速六十餘公里之速度
    沿內側快車道貿然闖越，使騎乘牌照ＱＴＶ─六○一號輕型機車（以下簡稱為「
    張車」）由文程路欲通過該交叉路口，因閃避來車橫停於往迴龍方向之中山路內
    側車道上之乙○○遭其側向衝撞倒地，受有左股骨骨折之傷害。
二、案經乙○○訴由臺北縣警察局新莊分局報請臺灣板橋地方法院檢察署檢察官偵查
    起訴。
    理  由
一、訊據被告甲○○就於前開時地騎乘李車，因煞車不及由左側撞倒告訴人乙○○，
    使其受傷等情固不諱言，然矢口否認有何過失，辯稱伊通過路口時，其行向之交
    通號誌為綠燈，係告訴人闖紅燈突然自路口衝出，致伊閃避不及肇事云云。惟查
    ，右揭犯罪事實，業經告訴人指訴綦詳，並有診斷證明書、警製道路交通事故調
    查報告表各一紙及現場照片八幀在卷可稽。觀諸道路交通事故調查報告表上繪之
    現場圖及照片所示，設有行車管制號誌、限速六十公里標誌之中山路雙向各三車
    道，其內側車道寬三點三公尺，中線及外側車道約與之同寬，文程路與被告行向
    之中山路略呈四十五度角交岔，李車前半段沿其行向縱跨過車頭緊抵中山路分隔
    島、車身橫跨置於往迴龍方向中山路內側車道之張車上，雙方分別倒臥在其機車
    前，果告訴人係闖紅燈突然駛出，若非自行撞倒被告，以案發時中山路上頻繁之
    車流輛，亦早已在較中山路橫斷面為長之文程路斜面上遭先於被告或其右側之他
    車撞及，焉能如被告所辯駛至內側車道靜止分隔島旁等待，渠同向之多數車輛復
    皆不顧己身安危同時啟動駛越（見本院八十九年八月三十一日訊問筆錄），殊違
    常情；況告訴人係在靜止中被撞，被告苟未遇文程路方向多數車輛併行起駛，何
    需避至內側車道超速通過，參以被告供稱：「（當時車行速度多少？）大約七十
    公里左右，」、「（當時你行駛在內車道？）我是過交岔路口時才騎在內車道，
    我車速當時六、七十公里。」、「我是從五股過來要往樹林方向，時速是六十幾
    公里，應該是六十到七十公里。（撞擊之前行駛何車道？）是走外側車道，是要
    過路口才改走內側車道，我是進入交岔路口才走內側車道。：：我最初看到告訴
    人車子時，他的車子就停在路上分隔島旁邊。（過路口多遠才看到對方機車？）
    我走到交岔路口中間才看到告訴人的車子。：：我當時未看到對向的車出來。：
    ：（所以你過馬路只注意對向燈號，沒有注意對向機車從那裡出來是嗎？）是的
    ，我過馬路時我對向車道還是綠燈。（撞上前有剎車嗎？）我完全沒有剎車就撞
    上告訴人。：：（撞上對方剎那告訴人是靜止的是嗎？）是的，他是靜止狀態，
    不是在行進中。（跟你同向的車輛有撞到告訴人嗎？）沒有，當時我沒有看見告
    訴人車子如何過來，只是看到他的車子就停止在我前面，我看到他車子時約距離
    我一公尺多一點。：：我沒有暫停就騎了過去。（對方看到你，他有閃避嗎？）
    沒有，他已來不及閃了。：：（如何證明對方闖紅燈？）沒有辦法證明，：：（
    本件車禍你有錯嗎？）雙方都有錯，我錯在超速走快車道，未注意對方車子停在
    那裡」、「我不是為了閃前方轎車才變換車道，我是先看到告訴人行向已經有車
    子要衝出來，已有幾台車子超過紅綠燈開始移動出來，：：那幾輛車原本在靜止
    狀態才騎出來，我想會有車子閃過來，我才變換車道，沒想到我一變換就看到告
    訴人車停在路中央，：：如果我行向綠燈，告訴人行向也應該是紅燈。：：（告
    訴人如果闖紅燈，他應該有閃很多車輛，你有看見他閃車輛的情形嗎？）我沒有
    看見。（你沒有看見告訴人如何闖紅燈到停止處是嗎？）是的，我沒看到」（見
    偵查卷第四頁背面、十六頁背面及本院八十九年八月三十一日及同年九月二十日
    訊問筆錄），可見被告超速、闖紅燈違規行駛禁行機車之內側車道為本件車禍之
    發生原因，告訴人並無肇事因素，除闖紅燈部分外，臺灣省臺北縣區車輛行車事
    故鑑定委員會八十九年六月二日北鑑字第八九四二四號鑑定意見書亦同此認定，
    被告所辯即不足採。
二、按汽車行駛至交叉路口，應遵守燈光號誌之指示，其行車速度應依標誌之規定，
    重型機器腳踏車行駛在已劃分快慢車道之道路，應依標誌或標線之規定行駛，無
    標誌標線者，得在快慢車道行駛，但在快車道行駛時，除左轉彎外，應行駛於最
    外側車道，道路交通安全規則第一百零二條第一項第一款、第九十三條第一項、
    第九十九條第一項第二款分別定有明文，被告騎乘重型機車自應注意遵守各該規
    定，而事故發生時為晴天之夜晚，該路段夜間有照明、視距良好，係乾燥、無缺
    陷、無障礙物之柏油路面，為警製道路交通事故報告表所明載，被告自承其意識
    清楚，所騎機車機件正常，即無不能注意之情事，竟疏於注意其行向之管制號誌
    顯示為禁止通行之紅燈，猶以超過時速六十公里之速度行駛內側快車道闖越肇事
    ，就本件事故之發生即有過失，且其行為與告訴人被撞受傷間有相當之因果關係
    ，自應負過失罪責。是本件事證明確，被告犯行堪以認定，應依法論科。
三、核被告所為係犯刑法第二百八十四條第一項前段之過失傷害罪。茲被告無犯罪前
    科，有臺灣高等法院被告全國前案紀錄表在卷可憑，爰審酌其素行、過失程度、
    肇事後飾詞巧辯，復自承迄未賠償對方損害，尚乏悛悔實據之態度及告訴人所受
    傷害等一切情狀，量處如主文所示之刑，並諭知易科罰金折算標準，資以懲儆。
據上論斷，應依刑事訴訟法第二百九十九條第一項前段，第二百八十四條第一項前段
、第四十一條，罰金罰鍰提高標準條例第一條前段、第二條，判決如主文。
本案經檢察官黃重鋼到庭執行職務
中     華     民     國     八   十   九     年     十     月     四    日
                                         臺灣板橋地方法院交通法庭
                                             法  官  周建興
右正本證明與原本無異。
如不服本判決，應於判決送達後十日內，向本院提出上訴狀。
                                             書記官  許清秋
中      華      民      國    八十九    年      十      月      六      日


司法院資訊處製作；財團法人民間司法改革基金會備份。
